臺北高等行政法院判決
　　　　　　　　　　　　　　　　　　 94年度訴字第00321號
　　　　　　　　　　　　　　　.
原　　　告　甲○○
　　　　　　丙○○○
共　　　同
訴訟代理人　乙○○　會計師
被　　　告　桃園縣政府稅捐稽徵處
代　表　人　丁○○(處長)
訴訟代理人　戊○○
上列當事人間因地價稅事件，原告不服桃園縣政府中華民國93年
12月16日府法訴字第0930255800號訴願決定，提起行政訴訟。本
院判決如下：
　　主  文
原告之訴駁回。
訴訟費用由原告負擔。
　　事  實
一、事實概要：
　　緣原告丙○○○所有坐落於桃園縣龍潭鄉○○段141等地號
    土地及原告甲○○所有坐落桃園縣龍潭鄉○○段165之3等地
    號土地，被告機關依土地稅法第14條規定核定其民國（以下
    同）92年地價稅分別為新台幣786,927元及105,855元，原告
    不服，以系爭土地主要道路未依都市計畫寬度開闢，計畫道
    路兩側排水系統等公共設施未完成，多筆土地未整地，不應
    課徵地價稅為由，提起復查，經被告機關自行審查，予以維
    持原核課稅額，原告猶未服，提起訴願遭決定駁回，遂提起
    本件行政訴訟。
二、兩造聲明：
　　(一)原告聲明求為判決：1.訴願決定、復查決定及原處分均撤
                          銷。
                        2.訴訟費用由被告負擔。
　　(二)被告聲明求為判決：1.駁回原告之訴。
                        2.訴訟費用由原告負擔。
三、兩造之爭點：被告機關認定系爭土地公共設施已完成，據以
                課徵92年地價稅，是否適法？
　　(一)原告主張之理由：
      1.按「已規定地價之土地，除依第22條規定課徵田賦者外
        ，應課徵地價稅。」、「非都市土地依法編定之農業用
        地或未規定地價者，徵收田賦。但都市土地合於左列規
        定者亦同：…2、公共設施尚未完竣前，仍作農業用地
        使用者。」、「本條例第22條第1項第2款所稱公共設施
        尚未完竣前，指道路、自來水、排水系統、電力等四項
        設施尚未建設完竣而言。前項道路以計畫道路能通行貨
        車為準；自來水及電力以可自計畫道路接通輸送者為準
        ；排水系統以能排水為準。」，土地稅法第14條、平均
        地權條例第22條、平均地權條例施行細則第36條第1項
        、第2項，分別定有明文。次按財政部79年6月18日台財
        稅第790135202號函釋「課徵田賦之農業用地，在依法
        辦理變更用地編定或使用分區前，變更為非農業使用者
        ，應自實際變更使用之次年期起改課地價稅。說明：2
        、主旨所稱實際變更使用，凡領有建造執照或雜項執照
        者，以開工報告書所載開工日期為準。」、行政院臺（
        61）內字第7146號令第2頁「細部計畫道路僅局部完成
        之地區，雖有非計畫道路可資接通行駛貨車，依前開院
        令釋示，似難認定為該項公共設施業已完成。」以及依
        內政部80年11月14日臺（80）內地字第8079342號函「
        查平均地權條例施行細則第36條第1項、第2項所稱排水
        系統以能排水為準，係指排水系統能排水而言，自然排
        水者不能認定為排水系統建設完成。」。再按「重劃完
        成後之土地，由主管機關於重劃完成之日起三十日內列
        冊送交該管稅捐稽徵機關依法徵免『地價稅』或『田賦
        』」，為市地重劃實施辦法第5條新明定。
      2.系爭土地似不應認為已經重劃完成。桃園縣政府92年7
        月8日府地重字第0920156467號函示雖稱「有關龍潭鄉
        ○○段大坪市地重劃區重劃工程（公共設施）於73年1
        月完成驗收接管，土地於72年完成點交，依據市地重劃
        實施辦法第3條之規定，為已完成重劃」，惟查：
        (1)系爭土地其主要道路未依都市計畫寬度開闢（規劃30
          米僅開20米）：依92年5月16日之會勘紀錄，內列「
          30 公尺計畫道路依土地重劃工程局人員實地丈量結
          果，自道路左側（臨石門登山口乙側）至右側邊坡，
          實際寬度自25公尺至30公尺不等…。」（如原證2）
          足證系爭土地道路原規劃30米，實際開闢不及30米。
        (2)排水系統尚未完成：依92年5月16日之會勘紀錄：內
          列「…道路左側之排水系統等公設目前仍存在，惟部
          分疏於整理為砂石遮掩，道路右側邊坡或因年久失修
          地形、地貌變更致未尋獲早期施設之排水溝、人行步
          道等設施」（如原證2），足證系爭土地排水系統尚
          未完成。
      3.縱系爭土地已完成重劃，依市地重劃實施辦法第5條、
        土地稅法第14條之規定，系爭土地所課徵之稅負，並非
        以地價稅為限，亦可能為田賦；亦即，應課徵田賦或地
        價稅，仍應回歸土地稅法第14條、平均地權條例第22條
        之適用。
        (1)土地法第14條既規定，非課徵田賦（按：土地稅法第
          22 條規定與平均地權條例第22條規定相同）者始課
          徵地價稅，因此，本案應判斷者為，系爭土地是否仍
          有平均地權條例第22條第1項第2款之適用。亦即，原
          課徵田賦之系爭土地，相關之公共設施是否因已完成
          而不得再課以田賦。
        (2)針對田賦改課地價稅之判斷，依前述財政部79年6月
          18日台財稅第790135202號函釋之規定。惟查系爭土
          地確未曾變更使用，不應改課地價稅。
        (3)又針對公共設施是否完成，應依據平均地權條例施行
          細則第36條第1項及第2項判斷。亦即，仍應就道路、
          自來水、排水系統及電力四項設施為斷。惟系爭土地
          之道路及排水系統並未完成。就道路而言，系爭土地
          其主要道路未依都市計畫寬度開闢（規劃30米僅開20
          米)，且依據行政院臺（61）內字第7146號令第2頁，
          道路設施並未完成。且其排水系統亦並未完成，況依
          據內政部80年11月14日臺（80）內地字第8079342號
          函，更可佐證系爭土地之排水系統並未完成。
        (4)綜上，道路及排水之二項公共設施既未完成，系爭土
          地仍應有田賦之適用。
      4.訴願機關採納被告機關之說明「2、本案屬市地重劃土
        地案，應依據平均地權條例第56條及市地重劃實施辦法
        規定辦理，…並非適用平均地權條例第22條及施行細則
        」，並非正確。
        (1)市地重劃土地案，固應依據平均地權條例第56條及市
          地重劃實施辦法規定辦理，惟應課徵地價稅或田賦，
          應依土地稅法第14條（地價稅）或平均地權條例第22
          條（田賦）擇一適用。被告機關認為，重劃過之土地
          一律應課徵地價稅，而忽略市地重劃辦法第5條之規
          定係為「課徵地價稅或田賦」，顯有誤解；其認為適
          用平均地權條例56條（土地重劃）即無同法第22條（
          課徵田賦之要件）之適用，更屬對法律解釋之錯誤。
        (2)實則，本案應就是否不得課以田賦而得改課地價稅作
          討論，理由均已如前所述。原處分機關之上開見解再
          次佐證其將「市地重劃」與「課徵地價稅或田賦」混
          為一談，影響原告權益致鉅。
      5.綜上所述，系爭土地排水及道路之公共設施既尚未完竣
        ，且本案亦無開工興建等變更使用情事，依平均地權條
        例第22條之規定應可免徵地價稅。準此，原處分、復查
        決定及訴願決定洵與土地稅法、平均地權條例、平均條
        例施行細則、市地重劃辦法等法令規定不合，為此，請
        依法判如原告訴之聲明。
　　(二)被告主張之理由：
      1.按「已規定地價之土地，除依第22條規定課徵田賦者外
        ，應課徵地價稅。」、「本辦法所稱重劃完成之日，係
        指地籍測量、土地登記、工程驗收、實地指界及交接土
        地等各項工作均完成之日。」、「重劃完成後之土地，
        由主管機關於重劃完成之日起30日內列冊送交該管稅捐
        稽徵機關依法徵免地價稅或田賦。」、「稅捐之核課期
        間，依左列規定：2、…應由稅捐稽徵機關依稅籍底冊或
        查得資料核定課徵之稅捐，其核課期間為5年。」「課徵
        田賦之農業用地，在依法辦理變更用地編定或使用分區
        前，變更為非農業使用者，應自實際變更使用之次年期
        起改課地價稅。說明：2、主旨所稱實際變更使用，凡領
        有建造執照或雜項執照者，以開工報告書所載開工日期
        為準；…」分別為土地稅法第14條、市地重劃實施辦法
        第3條之1、第5條、稅捐稽徵法第21條第l項第2款及財政
        部79年6月18日台財稅第790135202號函釋所明定。
      2.原告等2人主張系爭土地主要道路未依都市計畫寬度開
        闢，計劃道路兩側排水系統等公共設施尚未完成，系爭
        土地似不應認為已經重劃完成云云，依市地重劃實施辦
        法第2條規定：「市地重劃由中央、直轄市或縣（市）
        主管機關辦理。」，故被告並非辦理市地重劃之權責機
        關。復依桃園縣政府地政局92年7月8日府地重字第0920
        156467號函示：「有關龍潭鄉○○段大坪市地重劃區重
        劃工程（公共設施）於73年1月完成驗收接管，土地於
        72年完成點交，依據市地重劃實施辦法第3條之1規定，
        為已重劃完成。」，及桃園縣政府92年7月18日府工土
        字第0920165802號函說明：「2、本案屬市地重劃土地
        案，應依據平均地權條例第56條及市地重劃實施辦法規
        定辦理…，並非適用平均地權條例第22條及施行細則第
        36條規定之公共設施完竣範圍勘劃案…。3、本案依本
        府地政局92年7月8日府地重字第0920156467號函示：『
        有關龍潭鄉○○段大坪市地重劃區重劃工程（公共設施
        ）於73年1月完成驗收接管，土地於72年完成點交，依
        據市地重劃實施辦法第3條之1規定，為已重劃完成。』
        」，故被告據予核認原告系爭所有桃園縣龍潭鄉○○段
        141地號等15筆土地及龍潭鄉○○段165之3地號等7筆土
        地係屬重劃完成地區，並無違誤，原告主張，委不足採
        。
      3.原告復主張縱系爭土地已完成重劃，依市地重劃實施辦
        法第5條及土地稅法第14條規定，系爭土地課徵之稅賦
        並非以地價稅為限，況系爭土地主要道路都市計畫寬度
        規劃30米僅開20米且排水系統亦未完成，屬公共設施未
        完竣地區，且本案亦無開工興建等變更使用情事，應依
        平均地權條例第22條第1項第2款規定課徵田賦云云。依
        財政部79年6月18日台財稅第790135202號函釋，係針對
        農業用地變更為非農業使用者，應自實際變更使用之次
        年期起改課地價稅所為之釋示，惟系爭土地業於72年4
        月12日經桃園縣第5期大坪市地重劃為住宅區，故已非
        屬農業用地，原告爰引前揭函釋規定顯係誤認；至龍潭
        鄉大坪市地重劃區公共設施是否已完竣，依桃園縣政府
        92 年5月16日會勘紀錄之結論所載：「…依桃園縣政府
        所存管大坪市地重劃區70年4月工程竣工圖，該道路應
        已按其計畫寬度30公尺規劃、設計、施工，並完成雨水
        箱涵、兩側人行步道、側排水溝等公共設施。（二）經
        現場會勘，30公尺計畫道路…實際寬度自25公尺至30公
        尺不等，道路左側之排水系統等公設目前仍存在，惟部
        份疏於整理為砂石遮掩，道路右側邊坡或因年久失修，
        地形、地貌變更致未尋獲早期埋設之排水溝、人行步道
        等設施」，是系爭土地之公共設施亦已經主管機關依事
        實予以認定業已完竣，尚無土地稅法第22條第1項第2款
        課徵田賦規定之適用，故被告依市地重劃實施辦法第5
        條、土地稅法第14條及稅捐稽徵法第21條規定，核課其
        92 年地價稅，並無違誤，原告主張，於法無據，核不
        足採。
      4.綜上論結，原告之訴應認為無理由，請予駁回，以維稅
        政。
　　理  由
一、按「已規定地價之土地，除依第22條規定課徵田賦者外，應
    課徵地價稅。」土地稅法第14條定有明文；又「非都市土地
    依法編定之農業用地或未規定地價者，徵收田賦。但都市土
    地合於左列規定者，亦同：……二、公共設施尚未完竣前，
    仍作農業用地使用者。」、「前項第2款及第3款，以自耕農
    地及依耕地三七五減租條例出租之耕地為限。」為平均地權
    條例第22條第1項第2款及第3項所規定；「本條例第22條第1
    項第2款所稱公共設施尚未完竣前，指道路、自來水、排水
    系統、電力等4項設施尚未建設完竣而言。前項道路以計畫
    道路能通行貨車為準；自來水及電力以可自計畫道路接通輸
    送者為準；排水系統以能排水為準。公共設施完竣之範圍，
    應以道路兩旁鄰接街廓之一半深度為準。但道路同側街廓之
    深度有顯著差異者或毗鄰地形特殊者，得視實際情形由直轄
    市或縣（市）政府劃定之。」平均地權條例施行細則第36條
    規定甚明。次按「本辦法所稱重劃完成之日，係指地籍測量
    、土地登記、工程驗收、實地指界及交接土地等各項工作均
    完成之日。」、「重劃完成後之土地，由主管機關於重劃完
    成之日起30日內列冊送交該管稅捐稽徵機關依法徵免地價稅
    或田賦。」亦分別為市地重劃實施辦法第3條之1、第5條所
    明定。
二、本件原告丙○○○所有坐落於桃園縣龍潭鄉○○段141等地
    號土地及原告甲○○所有坐落桃園縣龍潭鄉○○段165之3等
    地號土地，被告機關依土地稅法第14條規定核定其92年地價
    稅分別為786,927元及105,855元，原告不服，申請復查，未
    獲變更，提起訴願，亦遭決定駁回，循序起訴意旨略以：系
    爭土地其主要道路未依都市計畫寬度開闢（規劃30米僅開20
    米），依92年5月16日之會勘紀錄，可證系爭土地道路原規
    劃30米，實際開闢不及30米，且排水系統尚未完成；系爭土
    地排水及道路之公共設施既尚未完竣，而本案亦無開工興建
    等變更使用情事，依平均地權條例第22條之規定應可免徵地
    價稅，原處分、復查決定及訴願決定於法有違云云。
三、查依市地重劃實施辦法第2條規定：「市地重劃由中央、直
    轄市或縣（市）主管機關辦理。」，故被告並非辦理市地重
    劃之權責機關；復依卷附桃園縣政府地政局92年7月8日府地
    重字第0920156467號函覆意旨：「有關龍潭鄉○○段大坪市
    地重劃區重劃工程（公共設施）於73年1月完成驗收接管，
    土地於72年完成點交，依據市地重劃實施辦法第3條之1規定
    ，為已重劃完成。」，又桃園縣政府92年7月18日府工土字
    第0920165802號函說明：「2、本案屬市地重劃土地案，應
    依據平均地權條例第56條及市地重劃實施辦法規定辦理…，
    並非適用平均地權條例第22條及施行細則第36條規定之公共
    設施完竣範圍勘劃案…。3、本案依本府地政局92年7月8日
    府地重字第0920156467號函示：『有關龍潭鄉○○段大坪市
    地重劃區重劃工程（公共設施）於73年1月完成驗收接管，
    土地於72年完成點交，依據市地重劃實施辦法第3條之1規定
    ，為已重劃完成。』故被告據予認定原告系爭所有桃園縣龍
    潭鄉○○段141地號等15筆土地及龍潭鄉○○段165之3地號
    等7筆土地係屬重劃完成地區，其公共設施已施作完成，乃
    就系爭土地課徵92年地價稅，洵屬有據。
四、原告主張系爭土地主要道路都市計畫寬度規劃30米僅開20米
    且排水系統亦未完成，屬公共設施未完竣地區，且本案亦無
    開工興建等變更使用情事，應依平均地權條例第22條第1項
    第2款規定課徵田賦云云；惟查財政部79年6月18日台財稅第
    790135202號函釋，係針對農業用地變更為非農業使用者，
    應自實際變更使用之次年期起改課地價稅所為之釋示；系爭
    土地業於72年4月12日經桃園縣第5期大坪市地重劃為住宅區
    有桃園縣第5期大坪市地重劃負擔總費用證明書等附卷可稽
    ；故系爭土地已非屬農業用地，原告爰引前揭財政部函釋，
    顯係誤認；至龍潭鄉大坪市地重劃區公共設施是否已完竣，
    依桃園縣政府92年5月16日會勘紀錄之結論所載：「…依桃
    園縣政府所存管大坪市地重劃區70年4月工程竣工圖，該道
    路應已按其計畫寬度30公尺規劃、設計、施工，並完成雨水
    箱涵、兩側人行步道、側排水溝等公共設施。（二）經現場
    會勘，30公尺計畫道路…實際寬度自25公尺至30公尺不等，
    道路左側之排水系統等公設目前仍存在，惟部份疏於整理為
    砂石遮掩，道路右側邊坡或因年久失修，地形、地貌變更致
    未尋獲早期埋設之排水溝、人行步道等設施」，有該會勘紀
    錄附卷可稽；是系爭土地之公共設施亦已經主管機關依事實
    認定業已完竣，尚無土地稅法第22條第1項第2款課徵田賦規
    定之適用。原告主張公共設施尚未完竣，應依平均地權條例
    第22條第1項第2款規定課徵田賦，容非可採。
五、綜上所述，原告起訴論旨，並非可採。被告機關依土地稅法
    第14條規定就系爭土地核課92年應繳納之地價稅，並無違誤
    ，復查及訴願決定，遞予維持，亦無不合，原告訴請撤銷，
    為無理由，應予駁回。
據上論結，本件原告之訴為無理由，爰依行政訴訟法第98條第3
項前段，判決如主文。
中　　華　　民　　國　　94　　年　　10　　月　　27　　日
                  第六庭審判長法  官   林樹埔
                              法  官　 曹瑞卿
                              法  官　 許瑞助
上為正本係照原本作成。
如不服本判決，應於送達後20日內，向本院提出上訴狀並表明上
訴理由，如於本判決宣示後送達前提起上訴者，應於判決送達後
20日內補提上訴理由書（須按他造人數附繕本）。
中　　華　　民　　國　　94　　年　　10　　月　　27　　日
                              書記官   吳芳靜
